【裁判字號】    94,重訴,290
【裁判日期】    950508
【裁判案由】    塗銷所有權移轉登記
【裁判全文】
臺灣士林地方法院民事判決             94年度重訴字第290號
原      告  甲○○
訴訟代理人  吳恩篤律師
被      告  乙○○
訴訟代理人  孫志堅律師
上列當事人間塗銷所有權移轉登記事件，本院於民國95年4 月19
日言詞辯論終結，判決如下：
    主      文
被告於民國92年6 月20日就坐落雲林縣斗六市○○段266 、000-
0000地號及同市○○段000-0000、403 、000-0000地號土地以贈
與為原因而為之所有權移轉登記應予塗銷。
訴訟費用由被告負擔。
    事實及理由
一、原告主張：被告乙○○為原告之長男，訴外人游富義為原告
    之次男，原告另有4 名女兒，原告於配偶過逝後即獨自撫養
    子女6 人至成年。原告分別於77年3 月、78年5 月、85年3
    月贈與被告房屋1 棟、土地2 筆。於77年7 月、84年5 月、
    89年10月亦贈與訴外人游富義土地3 筆，以示公平。原告則
    留有坐落雲林縣斗六市○○段266 、267-1 、同市○○段
    374-1 、403 、403-9 地號等5 筆土地（以下簡稱系爭土地
    ），作為老本。92年3 月間被告諉稱不忍原告年邁獨居乏人
    照料，要接原告同住，原告不疑有他北上同住。同年5 月間
    被告以日後會善盡孝道，全心照顧原告生活為由，要求原告
    將系爭土地贈與被告，原告以被告有孝心，又承諾日後會盡
    心照顧原告生活起居無慮，始允諾同意，惟約定如日後不照
    顧扶養可撤銷贈與，於92年6 月20日將上開系爭土地5 筆贈
    與被告，並辦妥所有權移轉登記。詎系爭土地移轉完畢，被
    告態度突變，視原告如外人，漠不關心，始三餐不繼，至93
    年9 月初，全部斷炊，任原告三餐自行料理，且原告起居室
    密閉無空調設備，僅靠電扇通風，被告規定晚間不得開電扇
    浪費電，致使大熱天難耐悶熱高溫中暑病倒，被告不聞不問
    ，若無其事，原告只得自行就醫，被告不履行扶養照顧義務
    ，至今依然繼續中，被告此種行為讓原告傷心與心寒，被告
    既不履行善盡扶養照顧之約定負擔，原告於93年9 月24日以
    桃園第13支郵局存證信函第316 號為撤銷贈與之意思表示。
    按民法第412 條第1 項規定，贈與附有負擔者，如贈與人已
    為給付而受贈人不履行其負擔時，贈與人得請求受贈人履行
    其負擔，或撤銷贈與。又同法第416 條第1 項第2 款規定，
    對於贈與人有扶養義務而未履行者，贈與人得撤銷其贈與。
    原告與被告之贈與為附有負擔，即善盡扶養約定之贈與，且
    被告係原告之子，依法有扶養義務，並有允諾贈與後會善盡
    扶養之約定負擔。乃贈與後，竟罔顧親情，置原告生活不顧
    ，不僅不履行贈與之附有負擔之約定，亦未盡親子之情履行
    扶養之義務，原告自得撤銷贈與，請鈞院擇一有利於原告之
    認定。次按法律經撤銷後，應溯及法律行為成立時失其效力
    ，撤銷後應負回復原狀之義務。又民法第419 條第2 項規定
    ，贈與撤銷後，贈與人得依不當得利之規定，請求返還贈與
    物。原告既為撤銷贈與，被告有回復原狀義務，即被告就系
    爭土地於92年6 月20日以贈與為原因所為之所有權移轉登記
    應予塗銷，並將土地所有權移轉登記予原告等語。並聲明：
    (1)被告於民國92年6 月20日就坐落雲林縣斗六市○○段266
    、267- 1、同市○○段374-1 、403 、403-9 地號等5 筆土
    地以贈與為原因而為之所有權移轉登記應予塗銷。(2)訴訟費
    用由被告負擔。
二、被告則以：
  (一)系爭土地之贈與係原告為求公平，同意先行析分家產之故。
    並非以照顧原告生活起居為負擔而為之贈與。而被告自工作
    後至今長達20餘年之照顧扶養未曾間斷，亦非以有無受贈取
    得該系爭土地而決定要否照顧原告。
    1.原告主張其曾在贈與系爭土地之前尚有3 次贈與被告房屋
      1 棟及土地2 筆，此與事實有所出入。在77年間，位於被
      告現住地之塔城街舊式房屋僅約10坪，斯時原告確有贈與
      之事以助被告立業，被告亦感念在心。之後該舊式房屋即
      與鄰舍共同拆除改建，後被告取得現住處所，待被告經濟
      上能力許可，復將隔壁之建物亦出資買下，並登記在胞弟
      游富義共同居住。之後胞弟欲離開臺北回南部發展，欲賣
      出該房舍，被告遂又將之出資買回。故並未如原告所稱土
      地已事先如數贈與分析家產之事實。反而是胞弟除了先自
      原告處受贈取得價值高昂之建地外，並據原告事後透露，
      方得知胞弟游富義尚花掉其現金新臺幣（下同）600 餘萬
      元之情事。被告見原告心情難過，加上胞弟在外倒債，不
      時有外人來原告老家討債，為免父親安危，在姐妹打電話
      給被告，被告亦徵得原告之同意，接其北上在臺北家安頓
      並就近照顧其生活起居，絕非以受贈系爭土地為前提方始
      願接手照顧原告，有必要先行澄明。
    2.原告贈與系爭5 筆土地並非以被告日後照顧原告生活為條
      件附有負擔：實際上原告92年6 月系爭5 筆土地之贈與，
      係其發自內心基於自由意願，認為其已將市價價高之建地
      先贈與給胞弟，家產之處理已對被告不公，故其方決定將
      屬於袋地、畸零地、既成道路及農地之系爭土地贈與過戶
      給被告，被告尚為此自行繳納土地增值稅及其他稅金計
      0000000 元，兩造絕無以「被告日後照顧原告生活」為條
      件作為本件贈與之附有負擔。原告若認其所主張贈與附有
      負擔者，自應依法積極舉證方是。
    3.被告自退伍後有固定之工作收入以來，即開始每月給付扶
      養生活費與原告。由於被告在臺北成家立業辛苦打拚，原
      告則住雲林老家，然而被告仍不時南下省親探望。最初原
      告規定被告與胞弟每月各拿7500元給原告作為生活費用，
      因此至今20餘年，被告每月仍不時給付生活費7500元不等
      之數額給原告，不曾中斷，反而是胞弟少有定期給付原告
      生活費。特別是在如原告所稱的92年3 月間其主張被告要
      其北上同住繼之取得贈與之前，被告即有固定給付生活費
      予原告，此有88、89、90、91年度匯款單可憑。至於受贈
      系爭土地後，92年度至今仍然持續匯款至原告之帳戶供其
      平日生活之花費零用，此皆有匯款單可憑。而被告取得系
      爭土地，其中部分土地其上有租與第三人蓋汽車旅館使用
      ，並收有租金，即便被告已然取得系爭土地，然而租金部
      分則仍交予被告讓其收取花用，亦有承租人所開具之租金
      支票，票面上之受款人載明為原告之名而非被告即可看出
      。單自金錢生活費之提供方面，被告至今從未間斷，並無
      有何棄養之事實。
  (二)原告在臺北與被告同住期間未有如原告所稱對其斷炊、無空
    調、不讓其在大熱天吹電扇，其亦無中暑病倒之事，原告在
    未告知被告家人之下即私自不告而別，被告並因此報案請求
    協尋，迄今仍下落不明。
    1.除如上所述每月給付零用金予原告之外，自92年5 月間經
      徵得原告之同意而接來臺北同住，一家生活和樂。由於被
      告媳婦平日即在住家前區開美容院作美髮事業，工作時間
      不定，用餐時間不定，媳婦除有空即自行煮食供餐外，若
      時間上難以配合，即會主動叫外賣的「四菜一湯」合菜送
      來供原告和美容院同仁一同用餐，不曾亦不敢有所耽誤。
      原告在93年8 月左右開始反映吃膩，其想到外面自由吃，
      叫被告再貼2500元給伊作為伙食費用。當時被告和媳婦考
      慮到原告身體狀況甚好，行走自如，安全無虞。被告之太
      太尚且提醒原告若是在外面吃膩了，可再回頭叫合菜或由
      媳婦自行煮食，而原告也同意如此。於是被告額外給2500
      元之飯錢，連同生活費計7500元給原告，讓原告在外附近
      自行選餐。原告怎可以此為由謂其在被告家三餐不繼及完
      全斷炊而成棄養之說？原告起訴狀所稱斷炊不給其飯吃為
      全然血口噴人，被告甚感心寒。
    2.至於原告主張其起居室密閉無空調設備，被告不讓其在熱
      天開電扇，更是胡扯一通。蓋被告住家之前區為經營「超
      群美髮院」，家中全區係屬中央空調設備，並有5 噸的冷
      氣主機，包括原告之起居室在內，亦有中央空調排氣孔及
      抽排風機、氣窗、電風扇，被告媳婦自早開店工作到晚上
      8 、9 點甚至10點，在開店之時不可能不打開中央空調冷
      氣。若原告認為房內悶熱，其當然可以開電扇，被告從未
      限制其不得開電扇之說。至於其中暑病倒更無其事，
    3.原告自93年9 月17日趁被告與媳婦外出送貨不在家之際，
      竟自行收拾行李不告而別。被告與媳婦回家發現後急如熱
      鍋上螞蟻，經向大樓管理員了解被告有向其表明要回老家
      ，於是當天被告與媳婦即火速前往雲林老家，惟原告並未
      回家，經問遍胞姐和親朋好友，皆無音訊。數日奔波，亦
      無所獲。正思欲向警察機關通報失蹤人口代為協尋之際，
      未料即接獲以原告為具名而在「桃園市○○○街78號」完
      全陌生的地方寄來存證信函，對其內容指述被告如何不孝
      之莫須有指控，被告除回函駁斥外，並於93年9 月29日連
      同媳婦與訴訟代理人孫志堅律師前往桃園該地址探訪，經
      查問發函之人丙○○，其始終不願透露原告之下落，種種
      跡象顯示原告甚有可能遭人挾持及被幕後有心人士藉此操
      弄並意欲奪取家產，實不言可諭。被告由於透過各種管道
      無法得知原告之消息，並向延平派出所報案請求協尋，被
      告並曾詢問胞弟，其回應是原告回老家居住，然而被告回
      雲林老家，亦未見原告有回來住之情事，而原告不告而別
      之後亦隨即停用其手機號碼，使被告無法聯絡。種種疑點
      和後續原告之安危令人擔憂，想到背後有心人士之操控與
      原告之安危，實已令人不寒而慄，在在顯示係有心人士操
      控與刻意隱匿原告之所在，目的意在取回系爭土地後再行
      依繼承方式重行分產。
    4.被告曾向桃園市○○○街78號查詢探訪，發現原告始終未
      住該處，回雲林老家亦未發現其蹤影，原告之行蹤始終成
      謎，顯見確是幕後藏鏡人故意將原告藏匿，讓被告無法得
      知原告之下落，而藉此誣指被告對其不聞不問而符合棄養
      之條件。
    5.被告始終以為此乃家庭小糾紛，請律師第二次寄發存證信
      函時，請原告能面對面溝通，化解誤會，期使家庭和樂，
      並使原告能安享晚年，但發函後仍無善意之回應，豈料原
      告直接提出訴訟，並以文字誣衊被告為不孝且棄養老父之
      人，被告實無法忍受。
    6.綜上，被告並無對原告棄養之事實，自無符合民法第416
      條第1 項第2 款有扶養義務而未履行之事實，而系爭土地
      之贈與亦無附有任何負擔，原告以民法第412 條第1 項、
      第416 條第1 項第2 款為由主張撤銷贈與皆無理由，其所
      稱之撤銷贈與並不生效力，原贈與契約關係仍有效存在，
      原告自不得主張依不當得利訴請塗銷登記等語，並聲明：
      (1)原告之訴駁回。(2)訴訟費用由原告負擔。
  (三)兩造同住期間，原告只要身體不適，被告即會就近帶去中興
    醫院和蘆洲之診所就診，此有中興醫院醫療費用收據1 紙、
    中興醫院92年、93年門診及住院醫療費用證明書可稽，亦有
    證人賴怡佩於95年3 月15日到庭證稱其曾數次陪同被告或是
    被告之配偶與原告前往醫院診所就診，可見原告於訴狀中描
    述被告漠不關心原告之身體狀況並非實情。
  (四)關於同住期間相處狀況：原告在被告家同住1 年8 個月之期
    間，生活愉快，全家和樂，被告一家尚不時帶原告一同出遊
    踏青，此有92年6 月8 日、6 月15日、8 月2 日、8 月10日
    、8 月24日、8 月30日等共同出遊之照片可憑。93 年7月10
    日原告尚在家在家人面前打拳表演，此亦有相片為憑，顯見
    兩造之互動愉快，此對應原告所稱之在93年7 、8 月酷熱天
    對其不理不睬、不聞不問之期間，適可戳破原告所指述之不
    實說法。
三、兩造不爭執之事實：
  (一)原告於93年9 月24日以桃園第13支郵局存證信函第316 號為
    撤銷贈與之意思表示。
  (二)原告每月受領被告所匯之零用金7500元及受領系爭土地之上
    汽車旅館租金93年4 至12月每月35860 元。
    上開事實，有存證信函、匯款單及支票等件影本附卷可稽，
    且為兩造所不爭執，自堪信為真實。
四、經會同兩造整理並協議簡化之爭點為：（本院95年1 月11
    日準備程序筆錄第1 頁參照）
  (一)系爭土地之贈與，是否以被告扶養原告作為負擔？
  (二)被告有無善盡扶養原告之義務？
五、經查原告主張系爭不動產所有權移轉登記，係兩造以贈與為
    登記原因辦理，有系爭土地之土地登記謄本附卷可稽，且為
    兩造所不爭執，堪信為真。原告復主張系爭土地之贈與係以
    被告履行扶養原告為負擔一情，業據證人即原告次子游富義
    到庭證稱：「‧‧‧後來我聽我爸爸說，同住期間，他曾經
    跌倒，被告沒有帶他去看醫生，所以我爸爸有跟我妹游淑媛
    投訴，說他很後悔把他老本土地過戶給被告‧‧‧。」、「
    （為何原告會過戶土地給被告？）我接回我爸爸後，我爸爸
    說，是因為被告說要孝順他才過戶的。」等語，及證人即原
    告之女游淑媛到庭證稱：「（原告）說被告本來說要孝順他
    ，他才把財產給被告，但被告沒有依照原告願望，他很失望
    ，一直說要去死，我們勸他。‧‧‧」、「（原告有否過戶
    名下土地給何人？）有分給我大哥、二哥各一份，另一份他
    留作老本，後來因被告說要孝順他，原告又把自己的那份過
    戶給被告。」等語綦詳（見本院95年2 月15日言詞辯論筆錄
    第2 、3 、5 、6 頁）。被告雖以原告係因先前財產分配對
    被告不公，及為避免游富義負債累累將損及系爭土地，因而
    自願為無負擔之贈與行為，證人游富義、游淑媛就將來被告
    之遺產繼承事宜有利害關係，其證詞不足採信等語置辯。惟
    查，被告所指原告贈與之動機，未據被告舉證以實其說，且
    縱認游富義負債累累，甚至花用原告存款，亦難因此即認游
    富義之負債必然損及系爭土地之權利，即非可謂不移轉系爭
    土地所有權予被告即無法保護系爭土地。又原告既已先後贈
    與被告及游富義若干不動產，本身留存系爭財產供為養老之
    用，衡諸常情，茍非基於特定誘因，且獲得足以安養晚年之
    保障，殊不至於將供養老用之系爭土地於繼承開始前即悉數
    分配於某特定繼承人，準此，堪認系爭土地之贈與係以被告
    扶養原告為負擔。
六、系爭土地既為附負擔之贈與，則被告是否履行其負擔，即應
    予探究。原告稱其與被告同住期間，初始被告待其尚可，然
    原告聽信被告之言，於92年6 月20日移轉登記系爭土地後，
    被告態度突變，三餐僅叫外送合菜打發，未使原告獲適切健
    康之飲食，致原告須自理三餐，又居住環境悶熱致生皮膚病
    ，另身體病痛，被告亦不協助就醫等情，被告均加否認，辯
    稱對原告已善盡照顧之責。經查：
  (一)關於原告飲食部分：被告辯稱因其媳婦平日在住家前區經營
    美容院，用餐時間不定，媳婦除有空閒即自行煮食供餐外，
    若時間難以配合，即主動訂購外賣之合菜送來供原告及美容
    院同仁一同食用語，並提出收據為證。惟依該收據所載，被
    告每日訂購之午、晚餐份數各僅3 份，而被告除其本人外，
    尚有配偶、媳婦、員工及原告等人需用餐，人數顯逾3 人，
    則被告每次所訂餐食是否包含其本人、配偶及媳婦在內，亦
    即被告暨其家人是否與原告食用相同餐食？抑或其另有餐食
    ？均非無可疑。再被告所訂餐食每份價格經計算為45元，以
    此價格之餐食能否提供年逾80歲之原告適切飲食之需要，殊
    堪深疑。另被告所舉證人賴怡佩雖證稱：「（原告住的時候
    ，吃飯如何解決？）我們有包合菜，外面餐廳會送飯菜來，
    他就跟我們一起吃，有時候老闆娘也會煮給大家一起吃。」
    、「（原告有無自己開伙？）有時沒有到開飯時間，原告會
    自己準備一些點心，例如下麵，另自己會去燉中藥補品來吃
    。」等語（見本院95年3 月15日言詞辯論筆錄第5 、6 頁）
    。惟原告所住房間備有電鍋，鍋旁插有飯匙，有原告提出之
    照片2 幀為證，以原告年逾80歲之高齡，如獲他人善加照料
    ，殊無自備炊具煮食之必要，是原告所稱被告明知其牙齒不
    好，無法咀嚼較硬食物，仍每日訂購外食供其食用，致其不
    得不另備電鍋自行煮食一情，堪信為真。被告雖又稱其嗣後
    經原告同意，另支付原告2500元之飯錢，供原告自行在外用
    餐云云，惟被告89年3 月起至92年4 月止，每月匯予原告
    7500元，92年7 月起至93年7 月止，每月僅匯款5000元，有
    匯款單在卷可參，可證被告實際上並未額外提供2500元餐費
    供原告選用餐點，而係自每月應匯之7500元中扣除餐費，致
    原告每月僅得5000元。易言之，被告並未有任何積極作為改
    善原告不適應合菜之狀況，原告稱其自行處理三餐，堪予認
    定。準此，被告就供應原告飲食部分，難謂已盡照顧之責。
  (二)關於原告就醫部分：原告主張因悶熱致皮膚病，復因跌倒受
    傷，然被告未陪同就醫，亦未予關心，亦據證人游富義證稱
    ：「‧‧‧後來我聽我爸爸說，同住期間，他曾經跌倒，被
    告沒有帶他去看醫生，所以我爸有跟我妹游淑媛投訴，說他
    很後悔把他老本土地過戶給被告，我妹打電話到斗六給我，
    我就接我爸爸回去斗住‧‧‧。」、「（原告有無自行就醫
    之事實？傷勢？）有，我去接我父親時，我父親說有到蘆洲
    國術館就醫，是他自己一個人去的。我父親說他腳部受傷。
    ‧‧‧」等語；證人游淑媛證稱：「原告在93年間，曾因皮
    膚癢到蘆洲診所就醫，也有去找我及我五姊訴苦，跟我說他
    住的房間只有一坪多，沒有冷氣，身體很癢，被告都不替他
    安裝冷氣。另有幾次，原告到蘆洲的國術館就醫，有去找我
    ，我看到原告的腳腫，我問他，他說他跌倒，被告沒有帶他
    去看醫生。‧‧‧原告有去復健，被告沒有帶他去，我跟我
    五姊商量，覺得這樣不是辦法，就通知我二哥接原告回斗六
    。」等語綦詳（本院95 年2月15日言詞辯論筆錄第2 、3 、
    5 頁參照）。被告否認上情，辯稱有帶原告就醫，其所舉證
    人賴怡佩（為原告之妻所經營美髮院之離職員工）雖證稱：
    「（兩造同住時原告有無去醫院看過病？）有，之前眼睛有
    開小手術，是住被告那裡的時候，手術是在蘆洲那裡手術的
    ，因為我跟老闆娘都有去，是去做一下小手術。另外還有去
    做牙齒，是在店附近的牙科做的，那次，我跟被告都有去。
    另外原告腳不小心受傷，還有去縫過，是在中興醫院縫的，
    我也有去過。」、「（擔任美髮助理，為何老闆帶原告去看
    病，也要帶你一起去？）因我要幫忙，例如叫計程車。」等
    語（見本院95年3 月15日言詞辯論筆錄第5 、6 頁）。惟按
    賴怡佩為美髮助理，其工作係為客人提供美髮服務，乃被告
    及妻竟3 次令其隨行陪同原告就醫，雖賴怡佩稱其係協助招
    呼計程車，然何以在原告住處附近之牙科看診亦需其陪同，
    殊令人費解，所述似有誇大之嫌，難以採憑。被告雖又提出
    臺北市中興醫院醫療費用收據2 紙、門診及住院醫療費用證
    明書6 紙為證，然該收據係原告於92年9 月27日就診時所開
    立，而被告取得收據之方式不一，尚難因此遽認其陪同原告
    就醫。另該證明書為年度支出之總金額，係中興醫院於94年
    12月9 日核發，僅能證明原告於92、93年度於該院就診所支
    出之醫療費用金額，亦難據以認定被告陪同原告就醫。而被
    告如非確未陪同原告就醫，原告殊無數次自行至蘆洲市之國
    術館就醫後向游淑媛訴苦之必要，堪認被告在醫療方面亦未
    盡照護原告之責。
  (三)被告辯稱其全家與原告相處和樂融融，同住期間兩造曾數度
    一同出遊，原告於93年7 月10日尚在被告面前打拳表演，相
    處甚歡云云，並提出照片10幀為證，惟前開出遊照片係92年
    6 月15日、8 月24日、8 月30日所攝，僅能證明兩造曾共同
    出遊，尚難證明被告已履行贈與所附之負擔，更無法證明被
    告在此前、後已善盡扶養原告之責，原告打拳表演之照片亦
    復如是。被告所舉證人即美髮客人鄭楊秀霞雖證稱；「（兩
    造相處情形？）很好，我看過一次被告吃飯有跟原告在一起
    吃，也有看過他們父子在原告房間一起喝茶聊天。」等語（
    見本院95年3 月15日言詞辯論筆錄第3頁）， 惟證人並非每
    日前往該美髮店消費，所述僅係證明兩造在特定時間之互動
    情況，尚難資為被告已善盡扶養原告責任之證明。另被告稱
    退伍後在臺北工作，依原告之要求，其與胞弟每月各提供
    7500元予原告作為生活費用，20餘年來未曾間斷，又系爭土
    地部分出租他人經營汽車旅館，被告於取得所有權後，該租
    金仍續由原告收取云云，惟此皆為本件附負擔之贈與成立之
    前即存在之事實，與本件無涉，非可謂被告係以此履行本件
    贈與之負擔。
  (四)被告指稱原告提起本件訴訟係有心人士操控與刻意隱匿原告
    之所在，目的意在取回系爭土地後重行分產，並非原告之真
    意云云。惟查，被告於95年1 月6 日所遞民事爭點整理狀第
    8 頁陳述：「原告在失蹤後，於94年3 月間，被告和配偶在
    雲林斗六鎮上之中央市場碰巧遇上原告，並詢及要否回被告
    家住，被告並主動奉上二萬元之過年紅包。之後在94年9 月
    13日前往老家探望原告，並額外拿二千元及一盒餅乾給原告
    ；同年11月10日被告復再行與配偶共同前往探視原告。」，
    故果如被告所言，原告係遭人控制或隱匿所在，則被告豈得
    一再探視會面，被告所稱顯屬臆測之詞。
  (五)按扶養乃指扶育贍養，扶養者對受扶養人除提供無虞之衣、
    食外，尚應就受扶養人之身心健康提供適當之保護措施，如
    此始能謂盡扶養之責。本件兩造於92年3 月至93年9 月同住
    期間，被告就原告之飲食及醫療均未能為適切之供給及完足
    之保護，堪認被告對原告未盡扶養之責，原告之主張堪信為
    真實。
七、按附有負擔之贈與，如贈與人已為給付而受贈人不履行其負
    擔時，贈與人得請求受贈人履行其負擔，或撤銷贈與。贈與
    之撤銷，應向受贈人以意思表示為之。贈與撤銷後，贈與人
    得依關於不當得利之規定，請求返還贈與物。民法第412 條
    第1 項、第419 條分別定有明文。本件原告贈與系爭土地予
    被告，既以被告扶養原告為負擔，茲被告未履行負擔，原告
    自得撤銷本件贈與，原告於93年9 月24日寄發存證信函撤銷
    該贈與行為，經被告收受，被告於同年10月7 日寄發存證信
    函表示已受通知，有存證信函及回執在卷可稽，是兩造間之
    贈與業經原告撤銷而不存在，從而，原告依民法第179 條關
    於不當得利之規定，請求被告將系爭土地於92年6 月20日以
    贈與為原因所為之所有權移轉登記予以塗銷，為有理由，應
    予准許。
八、本件事證已臻明確，兩造其餘攻擊防禦方法，經核與判決結
    果無影響，無庸詳予論述，附此敘明。
九、據上論結，原告之訴為有理由，依民事訴訟法第78條，判決
    如主文。
中    華    民    國    95    年    5     月    8     日
                  家事法庭  法  官  陳文通
以上正本證明與原本無異。
如對本判決上訴，須於判決送達後20日內向本院提出上訴狀。
中    華    民    國    95    年    5     月    8     日
                            書記官  劉奕湘


司法院資訊處製作；財團法人民間司法改革基金會備份。
